【裁判字號】    95,易,1544
【裁判日期】    950929
【裁判案由】    竊盜
【裁判全文】
臺灣臺北地方法院刑事判決              95年度易字第1544號
公  訴  人  臺灣臺北地方法院檢察署檢察官
被      告  甲○○
上列被告因竊盜案件，經檢察官提起公訴（九十五年度偵字第一
二七四○號），及移送併辦（九十五年度偵字第一二七四一號）
，經本院判決如下：
    主  文
甲○○竊盜，處有期徒刑柒月。
    事  實
一、甲○○前於民國九十四年間因竊盜罪，經本院以九十四年度
    簡字第二三四○號判決處有期徒刑五月確定，後又同因竊盜
    罪，經臺灣板橋地方法院以九十五年度簡字第四號判決處有
    期徒刑六月，判決於九十五年一月十二日送達而確定（均不
    構成累犯），竟仍不知悔改，於案件尚未執行前，於九十五
    年一月二十九日上午九時五十五分許，在臺北市○○區○○
    街二一一號龍山寺大門口前，見市長馬英九前往參拜、人潮
    推擠之際，認有機可乘，竟意圖為自己不法之所有，趁丁○○不注意之時貼近，徒手打開丁○○後左褲袋鈕釦，以手伸
    入褲袋內竊取丁○○所有之咖啡色皮夾一只（內有丁○○所
    有之聯邦銀行信用卡、彰化銀行金融卡各一張及現金新臺幣
    一百元）得手，並藏置身上，旋即為員警當場查獲。
二、案經臺北市政府警察局刑事警察大隊報請臺灣臺北地方法院
    檢察署檢察官偵查起訴。
    理  由
一、訊據被告甲○○就於前揭時地為警於身上查獲被害人丁○○
    所有之咖啡色皮夾一只（內有被害人丁○○所有之聯邦銀行
    信用卡、彰化銀行金融卡各一張及現金新臺幣一百元）等事
    實，於本院調查、審理時固坦承不諱，惟仍矢口否認有何竊
    盜之犯行，辯稱：被害人之皮夾係於地上拾得而為警查獲時
    之所以坦承，則係員警表示應配合辦案，否則將到庭作證咬
    死，實際上並非偷竊云云。經查：
  (一)現場由被告身上扣得之咖啡色皮夾一只，內有告訴人所有之
    聯邦銀行信用卡、彰化銀行金融卡各一張及現金新臺幣一百
    元等情，被告固不否認，且經被害人丁○○指認為其遭竊之
    物並領回等情，並有贓物認領保管單（見速偵卷一第十三頁
    ）、所竊物品及被竊情形照片（見速偵卷一第十八頁）在卷
    可稽。
  (二)又前開被告行竊之過程，業經證人即現場查獲員警丙○○於
    本院具結證述：「當初我跟小隊長執行檢肅扒竊勤務，那天
    剛好農曆初一馬市長要來龍山寺拜拜，很多市民在牌樓底下
    等他，馬市長還沒有到現場時候，我就發現被告在牌樓下人
    群旁邊，那時我們就開始監控，因為他是扒竊累犯，發現他
    一直在看路過有背背包或是側背包的人，市長到了之後，群
    眾要跟市長握手，被告擠到人群中裡面，我那時就站在他後
    面讓他不要發現到我，我喬裝成民眾，市長進入牌樓之前，
    他已經擠到前面去了，我跟他隔一個人的位子，被告右手站
    在一個男子後面，右手一直在動，根據我的經驗右手在動就
    是在扒的動作，就是打開後褲袋，我有看到他有打開別人後
    褲袋的動作，因為人潮擁擠，被告的右手又有拔起動作，並
    且離開人群走到廣州街騎樓下，我們小隊長也注意到被害人
    ，問被害人有無丟掉皮夾，被害人有告訴我們小隊長說有丟
    掉皮夾，並且說是咖啡色的皮夾，小隊長就趕快打電話給我
    ，我還在尾隨跟監被告，當被告在騎樓下打開咖啡色皮夾時
    候，我看到也是咖啡色皮夾，我就上前逮捕他，從頭到尾我
    都有監控到他的舉動。」，而證人即另名現場查獲員警乙○○於本院隔離訊問，並具結證稱：「那天是我們肅竊勤務，
    大年初一馬市長那天要到龍山寺去拜拜時候，人很多，我跟
    丙○○兩人到那邊執勤，我們到的時候在龍山寺前面牌樓下
    面那邊很多人在等馬市長，市長還沒到時候我們就看到被告
    ，因為被告以前有被我們查獲過竊盜案，所以我們對他有印
    象，一眼就認出他，當天被告肩上有帶一個黑色類似購物袋
    ，被告在人群裡面，看到被告一直站在人群中，經過十到十
    五分鐘後市長車子到了，群眾往前擠，被告就一直擠在一個
    中年男子後面即事後的被害人，我是站在被告正後方，被告
    用黑色袋子手拿著遮住他另一隻手作為掩飾，被害人動被告
    也跟著動，我沒有看到被告的手，但被告的肩膀隨時上下抬
    動，沒有看到手指，這動作完之後，被告就從人群裡面往外
    走，因我們要確定他有無得手，且也不想說他沒有偷到以前
    就盤查他，所以被告一走出人群，我就叫潘警員跟著被告，
    然後我問被害人說你有無皮包被扒，被害人就摸他的後褲袋
    說有，且我問被害人的姓名且皮夾型式，我看到他的後褲袋
    鈕扣已經被打開，我就再打電話給丙○○，我告訴丙○○說
    被害人皮夾及姓名要丙○○注意看被告有沒有把皮夾拿出來
    及拿出來皮夾的樣子，後來告訴我說看到被告已經拿出皮夾
    了，皮夾裡面有什麼東西，我就請被害人留下跟我在一起不
    要離開，我請丙○○將被告帶回來。」，二證人證述情節互
    核相符，難認有何捏造。且證人二人與被告並無何嫌隙，刻
    意誣陷、自陷偽證罪刑責之理？被告辯稱：員警二人已經告
    知會在法庭上咬死云云，顯係矯飾之詞。
  (三)復本件被害人丁○○置放皮夾之褲袋外，尚罩有覆蓋，此有
    卷附照片可佐，則相對稱該皮夾之大小，難因他人推擠即掉
    落地面。且以本件事發之時為大年初一、市長亦同至參拜，
    廟宇參拜人潮洶湧推擠之情，為被告所自承，並經證人潘文
    彬、乙○○證述明確，則以人潮推擠之際，豈有空隙、時間
    ，可有容人彎身撿拾之處？被告辯稱：係於馬市長來後，人
    潮推擠之際，在人潮中拾得云云，顯不足採。
  (四)綜上所述，本件事證明確，被告犯行洵堪認定，應予依法論
    科。
  (五)至按刑事訴訟法第三百零二條第一款規定，案件曾經判決確
    定者，應為免訴之判決，係以同一案件已經法院為實體上之
    確定判決，該被告應否受刑事制裁，既因前次實體判決而確
    定，不能更為其他有罪或無罪之實體上裁判。此項原則，關
    於實質上一罪或裁判上一罪，其一部事實已經判決確定者，
    對於構成一罪之其他部分，固亦均應適用，但此種事實係因
    審判不可分之關係在審理事實之法院，就全部犯罪事實，依
    刑事訴訟法第二百六十七條規定，本應予以審判，故其確定
    判決之既判力自應及於全部之犯罪事實，惟若在最後審理事
    實法院宣示判決後始行發生之事實，既非該法院所得審判，
    即為該案判決之既判力所不能及，是既判力對於時間效力之
    範圍應以最後審理事實法院之宣示判決日為判斷之標準（本
    院卅二年上字第二五七八號判例參照），而簡易判決因其不
    經言詞辯論，故並不經宣示判決程序（刑事訴訟法第四百五
    十五條），不經宣示之裁判必經合法送達始生效力，故通說
    應以最初送達之日期為既判力之時點（參見臺灣高等法院暨
    所屬法院八十六年法律座談會形式類提案第四十九號）。本
    件被告前案（即臺灣板橋地方法院九十五年度簡字第四號）
    係於九十五年一月十二日送達被告等情，已經本院九十五年
    度易字第八二九號判決查明，有本院九十五年度易字第八二
    九號判決在卷可稽，而本件被告偷竊之行為則在九十五年一
    月二十九日上午九時五十五分許，係在前案判決送達之後始
    發生，自非前案既判力所及，本院本應另行審理，併此敘明
    。
二、查被告行為後，刑法於九十四年二月二日公布，於九十五年
    七月一日施行。按行為後法律有變更者，適用行為時之法律
    ，但行為後之法律有利於行為人者，適用最有利於行為人之
    法律，現行刑法第二條第一項訂有明文。此條規定乃與刑法
    第一條罪刑法定主義契合，而貫徹法律禁止溯及既往原則，
    係規範行為後法律變更所生新舊法律比較適用之準據法，是
    刑法第二條本身雖經修正，但刑法第二條既屬適用法律之準
    據法，本身尚無比較新舊法之問題，應一律適用裁判時之現
    行刑法第二條規定以決定適用之刑罰法律，先予辨明。又以
    本次刑法修正之比較新舊法，應就罪刑有關之共犯、未遂犯
    、想像競合犯、牽連犯、連續犯、結合犯，以及累犯加重、
    自首減輕暨其他法定加減原因（如身分加減）與加減例等一
    切情形，綜其全部罪刑之結果而為比較，最高法院九十五年
    五月二十三日著有九十五年度第八次刑庭會議決議可資參照
    。經查：
  (一)刑法第三百二十條第一項竊盜罪，法定刑得科或併科銀元五
    百元以下罰金，據修正後刑法施行法增訂第一條之一：「中
    華民國九十四年一月七日刑法修正施行後，刑法分則編所定
    罰金之貨幣單位為新臺幣。九十四年一月七日刑法修正時，
    刑法分則編未修正之條文定有罰金者，自九十四年一月七日
    刑法修正施行後，就其所定數額提高為三十倍。但七十二年
    六月二十六日至九十四年一月七日新增或修正之條文，就其
    所定數額提高為三倍」及刑法第三十三條第五款修正為：「
    主刑之種類如下：五、罰金：新臺幣一千元以上，以百元計
    算之」等規定，是依修正後之法律，刑法第三百二十條第一
    項竊盜罪所得科處之罰金刑最高為新臺幣一萬五千元、最低
    為新臺幣一千元；然依被告行為時之刑罰法律，即罰金罰鍰
    提高標準條例第一條前段規定之提高倍數十倍及刑法第三十
    三條第五款規定之罰金最低額一元計算，該罪之罰金刑最高
    為銀元五百元，最低額為銀元一元，換算為新臺幣，最高額
    雖與新法同為新臺幣一萬五千元，然最低額僅為新臺幣三元
    。因此，比較上述修正前、後之刑罰法律，自以被告修正施
    行前即行為時關於科處罰金刑之法律較有利於被告。
  (二)綜合上述之比較，揆諸前揭最高法院決議及修正後刑法第二
    條第一項前段、後段規定之「從舊、從輕」原則，自應適用
    被告行為時之法律應適用被告行為時之舊法，故以下未特別
    敘明者，均係指修正前之舊法，核先敘明。
三、核被告之行為係犯刑法第三百二十條第一項之普通竊盜罪。
    原審酌被告偷竊他人之物品旋遭查獲，被竊物品價值雖少、
    並經被害人領回，侵害法益非重，然被告迄本院審理終結，
    均未能坦然悔悟，且前於九十四年間因竊盜罪，經本院以九
    十四年度簡字第二三四○號判決處有期徒刑五月確定，後又
    同因竊盜罪，經臺灣板橋地方法院以九十五年度簡字第四號
    判決處有期徒刑六月，判決於九十五年一月十二日送達而確
    定（均不構成累犯），此有臺灣板橋地方法院九十五年度簡
    字第四號判決、本院九十五年度易字第八二九號（見偵查卷
    第二頁）在卷可稽，是被告素行不佳，自承尚無正當職業，
    且於前二案件尚未執行前即再犯本件，顯就輕度量刑已難收
    矯治之效，再衡量被告犯罪之動機、目的、犯罪時所受之刺
    激、犯罪之手段、生活狀況、品行、智識程度、犯罪所生之
    危險或損害、犯罪後之態度等一切情狀，判處如主文所示之
    刑，以示懲儆。再移送併辦部分與本案犯罪事實相同，爰一
    併審酌，附此敘明。
據上論斷，應依刑事訴訟法第二百九十九條第一項前段，修正後
刑法第二條第一項前段、修正前刑法第三百二十條第一項，修正
前罰金罰鍰提高標準條例第一條第一項前段，判決如主文。
本案經檢察官陳焜昇到庭執行職務
中    華    民    國    95    年    9     月    29    日
                  刑事第四庭審判長法  官  劉慧芬
                                  法  官  黎惠萍
                                  法  官  郭惠玲
如不服本判決，應於判決送達後十日內，向本院提出上訴狀。
上正本證明與原本無異。
                                  書記官  鄭雅文
中    華    民    國    95    年    10    月    3     日
附錄本案論罪科刑法條全文：
刑法第三百二十條普通竊盜罪、竊佔罪
意圖為自己或第三人不法之所有，而竊取他人之動產者，為竊盜
罪，處五年以下有期徒刑、拘役或五百元以下罰金。
意圖為自己或第三人不法之利益，而竊佔他人之不動產者，依前
項之規定處斷。
前二項之未遂犯罰之。


司法院資訊處製作；財團法人民間司法改革基金會備份。
